臺灣高等法院刑事判決　　　　　　　　　　　　　九十一年度上訴字第一四九三號
　　上　訴　人　臺灣宜蘭地方法院檢察署檢察官
　　被　　　告　乙○○
　　指定辯護人　本院甲○辯護人
右上訴人因被告違反槍砲彈藥刀械管制條例案件，不服臺灣宜蘭地方法院八十九年度
訴字第二八九號，中華民國九十一年四月二十三日第一審判決（起訴案號：臺灣宜蘭
地方法院檢察署八十九年度偵緝字第九一號），提起上訴，本院判決如左：
    主  文
上訴駁回。
    理  由
壹、公訴要旨
一、公訴事實：被告乙○○於民國八十九年一月間，受綽號「阿瑟」之不詳姓名年籍
    友人委託，代為保管具有殺傷力之改造手槍一支及改造子彈四顆，並將之藏放在
    宜蘭縣羅東鎮○○○路七七巷一號住處，而未經許可，寄藏上開槍、彈。嗣於八
    十九年二月十七日下午五時二十分許，在上開處所，為警查獲，並扣得改造手槍
    一支及改造子彈四顆。
二、公訴法條：槍砲彈藥刀械管制條例第十一條第四項未經許可寄藏改造手槍，及同
    條例第十二條第四項之未經許可寄藏子彈罪。
三、公訴證據：(一)被告之自白。(二)證人即被告之妻李怡慧之證詞。(三)扣案之改造手槍
    、子彈。(四)內政部警政署刑事警察局八十九年二月二十九日刑鑑字第二二六四八
    號鑑驗通知書。
貳、上訴要旨
一、扣案改造手槍及子彈係綽號「阿瑟」所寄放一節，業據被告供述綦詳，核與證人
    即被告之妻李怡慧證述情節，亦大致相符，原法院未審酌證人李怡慧之證詞，似
    有未洽。
二、扣案改造手槍及子彈，經台灣宜蘭地方法院檢察署檢察官偵查結果，認為不能證
    明係被告所改造，而以八十九年九月二十九日八十九年度偵緝字第九一號不起訴
    處分確定。原判決逕自推翻不起訴處分之確定力，猶認為槍彈係被告所改造，並
    應為應退由檢察官另行起訴，似有未當。
參、本院之判斷
一、按犯罪事實應依證據認定之，無證據不得推定其犯罪事實，刑事訴訟法第一百五
    十四條定有明文。又被告之自白，不得作為有罪判決之唯一證據，仍應調查其他
    必要之證據，以察其是否與事實相符，亦為刑事訴訟法第一百五十六條第二項所
    明定。再刑事訴訟法第一百五十六條第二項規定，被告雖經自白，仍應調查其他
    必要之證據，以察其是否與事實相符。立法目的乃欲以補強證據擔保自白之真實
    性；亦即以補強證據之存在，藉之限制自白在證據上之價值。而所謂補強證據，
    則指除該自白本身外，其他足資以證明自白之犯罪事實確具有相當程度真實性之
    證據而言。雖其所補強者，非以事實之全部為必要，但亦須因補強證據與自白之
    相互利用，而足使犯罪事實獲得確信者，始足當之（最高法院七十四年台覆字第
    一０號判例參照）。
二、經查，被告固於警訊、檢察官訊問及原法院、本院審理時均有自白經警於上開時
    、地，所查獲之改造手槍、子彈，係「阿瑟」所寄放等情。惟被告於八十九年二
    月十八日警訊時係供稱：經警於八十九年二月十七日下午，在宜蘭縣羅東鎮○○
    ○路七七巷一號二樓上三樓之樓梯，所查獲改造手槍、子彈、子彈半成品、底火
    、改造工具，及安非他命、吸食器等物品，是「阿瑟」於一個月前，說他要搬家
    ，才陸續拿到伊住處寄放；另經警於同日下午，在羅東鎮○○路六七號怡慧髮廊
    後方小房間，查獲之鑽床、砂輪機、銅條、鑽頭、槍管半成品、鐵條、定位規、
    夾床、銼刀、四五手槍細部分解圖、電鑽、工具等物品，也是「阿瑟」在一個月
    前所寄放（見偵字第六二八號卷第三、四頁）；於經通緝到案後檢察官訊問時供
    述：八十九年二月十七日為警在羅東鎮○○○路七七巷一號及博愛路六七號查獲
    之改造手槍等物品，是「阿瑟」從八十八年十二月間起，陸續拿到伊純精南路住
    處，及博愛路店裡放置。「阿瑟」共拿四、五次，手槍、子彈是放在手提袋內，
    伊原本不知是何物，於查獲時才知是槍、彈。「阿瑟」表示是要搬家，沒有地方
    放，才寄放伊處。「阿瑟」最後一次拿槍、彈到伊住處，約是查獲前二星期某日
    下午四時許等語（見偵緝字第九一號卷第八、九頁）；於原法院審理時供述：八
    十九年二月十七日下午，在宜蘭縣羅東鎮○○○路七七巷一號二樓上三樓之樓梯
    ，所查獲改造手槍、子彈，是「阿瑟」在八十九年一月時，裝在紙箱拿到店裡面
    交給伊（見原審卷第十四頁）；於本院審理時供述：八十九年二月十七日下午，
    在宜蘭縣羅東鎮○○○路七七巷一號二樓上三樓之樓梯，所查獲之槍彈，係「阿
    瑟」於查獲之一、二月個前，在晚上拿到伊住處。槍是用手提袋裝著，再放至紙
    箱內，是整箱放在二樓樓梯間。伊有打開看過，知道是槍。「阿瑟」只有一次拿
    槍彈寄放在伊住處，並沒有寄放其他物品。博愛路查獲之物品，係伊自己所有，
    與「阿瑟」沒有關係各等語（見本院卷第五一、五二頁）。細繹被告上開槍、彈
    係「阿瑟」寄放之自白，就寄放時間、地點、物品、次數、包裝等項，前後均明
    顯不合。苟有其事，以寄放事實甚為簡單明瞭，信無記憶錯誤致供述不合可能。
    而被告除上開於八十九年二月十七日被查獲在二處存放有槍、彈外，另前於八十
    八年五月二十五日上午七時許，在羅東鎮○○○路七七巷一號，被查獲改造手槍
    一支，為被告供承在卷（見原審卷第五二頁），雖被告指稱係藍文杰所奇放，惟
    為證人藍文杰所否認（見原審卷第五三頁）。再被告又於八十九年五月十一日晚
    間十一時許，在羅東鎮○○路六九號，為警查獲改造手槍四支、子彈二十二顆、
    底火及工業子彈、砂輪機、電鑽等大批改造槍、彈用品，有搜索扣押證明筆錄及
    扣押物品清單影本在卷足憑（見偵字第一三三六號影印卷第五至七頁）。被告於
    警訊時已承認有改造扣案之槍、彈情事（見偵字第一三三六號影印卷第九、十頁
    ），同時被查獲之蘇和信、游俊雄於警訊時亦供述改造手槍係被告所改造等語（
    見偵字第一三三六號影印卷第十二、十六頁），甚且證人蘇和信其人於原法院審
    理時仍指證知道被告有改造手槍（見原審卷第七四頁）。惟被告於檢察官訊問時
    就該批槍、彈先後供述有二支改造手槍係「阿瑟」所有，有二支係伊購買，改造
    工具係伊所有；槍是朋友寄放；槍是「阿瑟」要搬家所寄放各等語（見偵字第一
    三三六號影印卷第二０、二五、三四頁）。足證被告四度被查獲持有槍、彈，動
    輒供述係「阿瑟」寄放，以持有槍、彈為嚴重犯罪行為，且該物私密、重要無比
    ，衡情「阿瑟」豈會一再無端寄放槍彈，被告所為上開自白之真實性，殊堪置疑
    。
三、次查，證人即被告之妻李怡慧固於檢察官訊問時附和被告說詞，指證係「阿瑟」
    拿槍來寄放，惟其證述內容為：八十九年過年左右某日蠻晚，「阿瑟」拿一個鐵
    盒裝警方於八十九年二月十七日，在伊純精南路住處，所扣押物品，到伊純精南
    路住處寄放。在「阿瑟」寄放一、二天後，被告有打開來看，伊有看到被告拿出
    一支黑色手槍。被告有將其中比較大件之物品，拿到博愛路伊所開設髮廊放置等
    語（見偵字第六二八號卷第二九頁）。以證人李怡慧與被告供詞相互比對，可見
    證人李怡慧就「阿瑟」寄放物品之時間、包裝及部分物品放置在博愛路髮廊緣由
    ，與上開被告所述情節，均有明顯齟齬不合。且徵以證人李怡慧於查獲槍、彈之
    初警訊時，僅證稱：伊不知被查獲之物品是何人所有，不過伊於查獲一星期前，
    看到被告拿一把黑色手槍，有問被告手槍來源，被告答稱朋友寄放。伊也看過被
    告使用查扣之砂輪機等工具等語（見偵字第六二八號卷第六、七頁），並無一言
    及於親眼看過「阿瑟」寄放等情。苟有其事，就該對被告有利之事，何以未及早
    陳明。堪信證人李怡慧於檢察官訊問時證述情節，應係事後基於夫妻情誼，附和
    迴護被告之詞，洵不足取。
四、又查，經警於八十九年二月十七日下午，在宜蘭縣羅東鎮○○○路七七巷一號被
    告住處，及經警於同日下午，在羅東鎮○○路六七號被告之妻李怡慧所經營怡慧
    髮廊搜索查獲之物品，除改造手槍、子彈外，另包括子彈半成品、槍管半成品，
    及大批可供改造槍、彈使用之工具如鑽床、砂輪機等物，甚至包括四五手槍細部
    分解圖，有搜索扣押證明筆錄之記載可據（見偵字第六二八號卷第十、十一頁）
    。再參酌證人李怡慧於警訊時有證述：在過年期間，被告與一群朋友，在怡慧髮
    廊後方小房間內緊鎖房門，並且封死窗戶，在房間內發出巨響，不知在鑽何物，
    並且將規格不一之銅條拿到外面沖水。警方查扣之手槍，應該是被告在過年期間
    ，在小房間，用汽油將槍上黑漆洗掉磨光那一支，因為這支槍還有一部分黑漆沒
    洗掉；於檢察官訊問時證稱：被告與朋友會在怡慧髮廊小房間，把門鎖起來，有
    時會聽到裡面機器運轉聲音，被告說要把鐵管打洞，做鐵門栓各等語（見偵字第
    六二八號卷第七、二九頁）。足認被告改造槍、彈犯罪嫌疑重大，而製造可發射
    金屬或子彈具有殺傷力之槍砲者，係犯槍砲彈藥刀械管制條例第十一條第一項之
    罪，法定本刑為五年以上有期徒刑，併科新台幣一千萬元以下罰金；寄藏者，係
    犯槍砲彈藥刀械管制條例第十一條第四項之罪，法定本刑為一年以上，七年以下
    有期徒刑，併科新台幣七百萬元以下罰金，寄藏槍支罪責遠輕於改造槍支。被告
    為避重就輕，已有不實自白槍、彈係他人寄藏之強烈動機。
五、復查，被告始終不能提供「阿瑟」其人之真正年籍、住所，以供傳訊查證。若被
    告所稱槍、彈係「阿瑟」寄放情節為真，以持有槍、彈係嚴重犯罪行為，「阿瑟
    」會寄放於被告處，自對被告信任有加，交情應屬不淺，被告豈會不知其真正身
    分或聯絡方法。又被告於原法院審理時原亦供述槍、彈係「阿瑟」寄放，迨至原
    法院於九十年九月二十六日訊以其早於八十八年五月二十五日上午七時許，即在
    羅東鎮○○○路七七巷一號，被查獲改造手槍一支之事，無以自圓其說，始供述
    有於八十八年五月二十五日之前二個月，一起改造四支手槍，因沒有拿出去過，
    所以警察查獲時間不一等語（見原審卷第五二頁）。被告其後於原法院九十年十
    二月十七日、九十一年四月九日審理時，仍一再供述改造四支手槍等情（見原審
    卷第八七、八八、一三三頁）。被告關於改造槍、彈之自白，有上開證人李怡慧
    、游俊雄、蘇和信之證言可資稽佐，並有扣案改造工具足供印證。反觀被告關於
    「阿瑟」寄放槍、彈之自白，不惟瑕疵多有，且無確實佐證可憑，當不能採信被
    告關於槍、彈係「阿瑟」寄藏之自白，而置其改造槍、彈之自白於不顧。綜上說
    明，被告所為槍、彈係「阿瑟」寄放之自白，堪信乃避重就輕，臨訟杜撰，推諉
    卸責之詞，無由採信。
六、末查，檢察官固就被告自八十九年二月初起，在宜蘭縣羅東鎮○○○路七七巷一
    號、博愛路六七號等處，改造槍、彈之事實，為不起訴處分確定。惟法院係審理
    被告有無寄藏槍、彈案件，並非被告改造槍、彈案件，本不受檢察官關於被告改
    造槍、彈案件為不起訴處分所認定事實之拘束。是被告改造槍、彈部分，雖經不
    起訴處分，法院仍就被告寄藏槍、彈部分，諭知無罪之判決，依法並無不合。再
    依刑事訴訟法第二百六十條規定，發見新事實或新證據，或有刑事訴訟法第四百
    二十條第一項第一款、第二款、第四款或第五款所定得為再審原因之情形者，於
    不起訴處分確定後，仍得對於同一案件再行起訴。公訴人起訴被告寄藏槍、彈部
    分，如經判決無罪確定，關於被告改造槍、彈部分，檢察官重行偵查結果，如合
    於上開規定，自仍可再行起訴，併予敘明。
七、綜上所述，被告所為槍、彈係「阿瑟」寄放之自白，並無補強證據擔保自白之真
    實性，依首揭說明，即不得作為有罪判決之唯一證據。公訴人公訴及上訴意旨所
    舉事證，尚不能使本院形成被告有罪之確信。此外，本院復查無其他積極證據足
    資證明被告有公訴意旨指犯行。揆諸前揭說明，原判決以不能證明被告犯罪為由
    ，諭知無罪之判決，並無不合。公訴人上訴意旨仍執前詞，指摘原判決不當，提
    起上訴，為無理由，應予駁回。
肆、本院未就被告涉嫌犯改造槍、彈罪予以審理之理由
一、按刑事訴訟法第三百條所定科刑之判決，得就起訴之犯罪事實，變更檢察官所引
    應適用之法條，係指法院於不妨害事實同一之範圍內，得自由認定事實，適用法
    律而言。而事實是否同一，應視檢察官請求確定其具有侵害性之基本社會事實是
    否同一而定，並以犯罪構成要件有無罪質上之共通性為具體判斷之標準（最高法
    院八十八年度台非字第三五０號判決參照）。
二、本件公訴人係起訴被告於八十九年一月間，受「阿瑟」之託寄藏槍、彈，與被告
    涉嫌改造槍、彈，二者之犯罪時間、地點、態樣、犯罪構成要件，均有顯著差異
    ，所受法律評價，罪質並無共通性可言。依上開說明，二者社會基本事實並不同
    一，本院無從就被告涉嫌改造槍、彈罪加以審判，並變更起訴法條，論處被告改
    造槍、彈罪刑，而應由管轄地方法院檢察署檢察官另行偵查處理。
伍、本院對台灣宜蘭地方法院檢察署函請原法院併案審理案件之處理（台灣宜蘭地方
    法院檢察署八十九年度偵字第一三三六、二一三一號、九十年度偵字第一二八四
    、一０號）：
一、函請併辦審理意旨略以：被告未經許可，自不詳時日起，持有(一)仿ＢＥＲＥＴＴ
    Ａ及仿ＷＡＬＴＨＥＲ改造手槍各一支、改造子彈二十二顆等，於八十九年五月
    十一日晚間十一時，在宜蘭縣冬山鄉得安村一九六號為警查獲（見八十九年度偵
    字第一三三六號卷）；(二)仿ＣＯＬＴ半自動改造手槍一支及改造子彈五顆，於八
    十九年七月三十日晚間六時三十分許，在宜蘭縣羅東鎮○○路六九號，為警查獲
    （見八十九年度偵字第二一三一號）；(三)仿半自動改造手槍一支（槍支管制編號
    0000000000），於八十八年五月二十五日上午七時許，在宜蘭縣羅東
    鎮○○○路七七巷一號住處，為警查獲（見九十年偵字第一二八四號），因認均
    與上揭起訴部分有連續犯之裁判上一罪之關係，函請併案審理等語。
二、本案既經諭知無罪之判決，函請併案審理部分，即與起訴部分並無連續犯之裁判
    上一罪關係，並非起訴效力所及，本院無從併案審理，爰退由檢察官另行偵辦，
    予敘明。
陸、適用之法律
    刑事訴訟法第三百六十八條。
本案經檢察官劉永清到庭執行職務。
中      華      民      國      九十一    年      十     月     十一    日
                              臺灣高等法院刑事第二十庭
                                  審判長法  官  葉  麗  霞
                                        法  官  范  清  銘
                                        法  官  李  錦  樑
右正本證明與原本無異。
如不服本判決應於收受送達後十日內向本院提出上訴書狀，其未敘述上訴之理由者並
得於提起上訴後十日內向本院補提理由書（均須按他造當事人之人數附繕本）。
                                        書記官  郭  台  發
中      華      民      國      九十一    年      十     月     十五    日
